【裁判字號】    98,上易,1287
【裁判日期】    980617
【裁判案由】    詐欺
【裁判全文】
臺灣高等法院刑事判決                98年度上易字第1287號
上  訴  人  臺灣士林地方法院檢察署檢察官
上  訴  人
即  被  告  己○
上列上訴人因被告詐欺案件，不服臺灣士林地方法院98年度審易
字第544號，中華民國98年4月17日第一審判決（起訴案號：臺灣
士林地方法院檢察署98年度偵字第2459號、第2909號，移送併辦
：台灣板橋地方法院檢察署98年度偵字第6904號），提起上訴及
移送併辦（台灣士林地方法院檢察署98年度第5714號、第6062號
），本院判決如下：
    主  文
原判決撤銷。
己○幫助犯詐欺取財罪，處有期徒刑伍月，如易科罰金以新臺幣
壹仟元折算壹日。
    事  實
一、己○明知目前國內社會上層出不窮之不法份子為掩飾渠等犯
    行，避免執法人員之追緝及處罰，經常利用他人之金融帳戶
    、提款卡詐取他人財物，以確保犯罪所得之不法利益並掩人
    耳目，在客觀可以預見取得他人金融帳戶使用之行為，常與
    財產犯罪有密切關連，竟因缺錢花用，基於幫助詐欺之不確
    定故意，於民國97年12月19日上午，見報載收購、承租帳戶
    之廣告，撥打廣告所載電話，與詐騙集團成員（真實姓名年
    籍不詳）聯繫，相約於97年12月19日下午某時，在臺北縣三
    重市○○○路與自強路口會面，將其先前在合作金庫銀行大
    同分行申請開立之帳號0000000000000號帳戶之存摺、提款
    卡及密碼，以新臺幣（下同）4000元之價格，讓售該成年詐
    騙集團成員。嗣該詐騙集團成員分別於附表編號1至9號所示
    之時間，先後以附表所示之方式向丁○○、丙○○、戊○○
    、甲○○、庚○○、乙○○、林美蘭、黃靜儀、蔡濰安等9
    人詐騙，致丁○○、丙○○、戊○○、甲○○、庚○○、乙○○、林美蘭、黃靜儀、蔡濰安等9人陷於錯誤，分別於附
    表編號1至9號所示之時間、地點，依該詐騙集團成員之指示
    ，將附表所示金額款項匯入己○在合作金庫銀行大同分行之
    上揭帳戶內，嗣丁○○、丙○○、戊○○、甲○○、庚○○
    、乙○○、林美蘭、黃靜儀、蔡濰安等9人發現受騙，經報
    警處理，查悉上情。
二、案經臺北市政府警察局大同分局及萬華分局報請臺灣士林地
    方法院檢察署檢察官偵查起訴暨移送併案審理。
    理  由
壹、程序方面：
    按傳聞法則之重要理論依據，在於傳聞證據未經當事人之反
    對詰問予以核實，乃予排斥，惟若當事人已放棄對原供述人
    之反對詰問權，於法院審判時表明同意該等傳聞證據可作為
    證據，基於證據資料愈豐富，愈有助於真實發現之理念，並
    貫徹刑事訴訟法修法加重當事人進行主義之精神，確認當事
    人對於證據能力有處分權之制度，傳聞證據經當事人同意作
    為證據，法院認為適當者，亦得為證據。另當事人於調查證
    據時，對於傳聞證據表示「沒有意見」、「對於證據調查無
    意見」，而未於言詞辯論終結前聲明異議，應視為已有將該
    等傳聞證據採為證據之同意，此刑事訴訟法第159條之5定有
    明文。是以下所引證據，經本院當庭提示，檢察官、上訴人
    即被告均無意見，且未於言詞辯論終結前聲明異議，本院審
    酌該等證據作成之情況，認為適於為本件認定事實之依據，
    依刑事訴訟法第159條之5第2項規定，應具有證據能力，該
    得採為證據，合先說明。
貳、實體方面：
一、前揭犯罪事實，業據被告己○於偵查中、本院準備程序及審
    理時供認不諱，核與被害人丁○○、甲○○、庚○○、丙○○、戊○○、乙○○、林美蘭、黃靜儀、蔡濰安於警詢時指
    陳情節相符，復有PChome露天拍賣網站下標資料、匯款明細
    表、轉帳交易明細、國泰世華銀行97年12月22日客戶交易明
    細表、雅虎奇摩拍賣網頁資料及臺灣銀行網路銀行交易明細
    表、中華郵政股份有限公司WEB ATM交易明細查詢及合作金
    庫商業銀行大同分行98年1月17日合金同存字第0980000173
    號函所附之交易明細表及新開戶建檔登錄單各一份在卷可稽
    ，足徵被告自白與事實相符。本件事證明確，被告犯行堪以
    認定。
二、查金融存摺事關個人財產權益之保障，其專有性甚高，一般
    人均有妥為保管及防止他人任意使用之認識，且該等專有物
    品如落入不明人士手中，極易被利用為與財產有關之犯罪工
    具，此為吾人依一般生活認知所易於體察之常識。查被告已
    為成年之人，應可明確知悉存摺、提款卡及密碼等有關個人
    財產、身分之物品，倘淪落於不明人士手中，極易被利用為
    與財產有關之犯罪工具，而在能預見提供自己存摺、提款卡
    及密碼予不認識之人，可能遭人將之作為從事詐欺取財等犯
    罪行為工具之下，卻又將上開帳戶之存摺、提款卡及密碼，
    出售予詐騙集團成員使用，顯然對於該帳戶將作為不法使用
    有所認知，雖卷內事證並無積極證據證明被告知悉該收購帳
    戶之詐欺集團成員及所屬詐欺集團將如何犯罪，而無法推定
    被告與該詐欺集團成員有共同實施詐欺犯行之犯意聯絡，惟
    被告既對金融帳戶出售他人使用，可能遭持以從事詐欺財產
    犯罪有所認知，其有幫助他人犯詐欺取財罪之不確定犯罪故
    意甚明。本案事證明確，被告幫助詐欺取財犯行，堪以認定
    ，應依法論科。
三、按刑法上之幫助犯，係對於犯罪與正犯有共同之認識，而以
    幫助之意思，對於正犯資以助力，而未參與實施犯罪之行為
    者而言（最高法院88年度臺上字第1270號判決參照）。被告
    基於幫助詐欺取財之未必故意，提供系爭帳戶之存摺、提款
    卡及密碼予前開真實姓名年籍不詳之成年人，該成年人以詐
    術向被害人騙取財物，並無證據證明被告有參與詐欺取財犯
    行之構成要件行為，故核被告所為，係犯刑法第30條第1項
    前段、第339條第1項幫助詐欺取財罪。又被告僅以一幫助行
    為，雖正犯為多次詐欺行為，就被告而言，僅有一次犯罪行
    為，僅成立一幫助犯之罪（最高法院96年度臺非字第245號
    判決參照）。又檢察官移送併案審理部分（台灣板橋地方法
    院檢察署98年度偵字第6904號、台灣士林地方法院檢察署98
    年度第5714號、第6062號），雖未據檢察官提起公訴，惟該
    部分與已敘明部分，屬同一幫助詐欺取財犯行，為同一案件
    ，自為起訴效力所及，本院應併予審理。被告幫助該成年人
    犯前開罪名，爰依刑法第30條第2項規定，按正犯之刑減輕
    之。
四、原審認被告罪證明確，予以論罪科刑，固非無見。惟查，
    原審未及審酌移送併辦部分即台灣士林地方法院檢察署98年
    度第5714號、第6062號被害人林美蘭、黃靜儀、蔡濰安部份
    ，尚有未合被告僅提供1次帳戶等資料予犯罪集團利用，
    雖正犯為多次詐欺行為，就被告而言，僅有一次犯罪行為，
    僅成立一幫助犯之罪（最高法院96年度臺非字第245號判決
    參照）。原審認被告係一幫助行為，而觸犯數個幫助詐欺罪
    ，為想像競合犯，應從一幫助詐欺罪處斷，容有誤解。又現
    今不法詐騙集團猖厥，均因提供帳戶者輾轉匯交，致查緝困
    難，危害國人財產安全及社會治安甚鉅，漠視法律一情，認
    不宜緩刑，是被告上訴請求緩刑，雖無理由，惟檢察官上訴
    意旨以原審判決未及審酌移送併辦部分為有理由，原判決既
    有前揭可議之處，自應由本院將原判決撤銷改判。爰審酌被
    告提供帳戶予詐欺者使用，助長詐欺犯罪，擾亂金融交易秩
    序，實為社會層出不窮詐財事件發生之根源，並使犯罪之追
    查趨於複雜，及其犯後態度、犯罪之目的、手段、智識程度
    、生活狀況、被害人所受之損害等一切情狀，量處如主文第
    2項所示之刑，並諭知易科罰金之折算標準。至於被告所有
    合作金庫銀行大同分行帳戶（帳號：0000000000000號）之
    存摺、提款卡及密碼等物，雖係其所有供犯罪所用之物，但
    未經扣案，且迄今仍未取回，因非屬義務沒收之物，故不予
    宣告沒收。又其出售上開存摺等物所得共4000元，雖係被告
    犯罪所得之物，但已花用殆盡，已據其於原審中供明在卷，
    不為沒收之諭知，一併說明。
據上論斷，應依刑事訴訟法第369條第1項前段、第364條、第299
條第1項前段，刑法第30條第1項前段、第2項、第339條第1項、
第41條第1項前段，刑法施行法第1條之1第1項、第2項前段，判
決如主文。
本案經檢察官沈世箴到庭執行職務。
中    華    民    國    98    年    6     月  17      日
                  刑事第八庭  審判長法  官  鄭文肅
                                    法  官  蔡光治
                                    法  官  劉嶽承
以上正本證明與原本無異。
不得上訴。
                                    書記官  何仁崴
中    華    民    國    98    年    6     月    17    日
附錄：本案論罪科刑法條全文
中華民國刑法第339條
意圖為自己或第三人不法之所有，以詐術使人將本人或第三人之
物交付者，處5年以下有期徒刑、拘役或科或併科1,000元以下罰
金。
以前項方法得財產上不法之利益或使第三人得之者，亦同。
前二項之未遂犯罰之。
附表：
 ┌──┬───┬───────┬──────┬────────────┐
 │編號│被害人│ 詐 騙 方 式  │ 匯款時、地 │匯款、轉帳金額及轉入銀行│
 ├──┼───┼───────┼──────┼────────────┤
 │ 1  │丁○○│97年12月19日下│97年12月22日│匯款10,000元至己○之合作│
 │    │      │午2時42分許， │下午5時6分許│金庫大同分行上揭帳戶。  │
 │    │      │以電子郵件通知│，在臺北市中│                        │
 │    │      │丁○○購買之LV│正區○○路3 │                        │
 │    │      │手提包已得標，│段40號三軍總│                        │
 │    │      │要求丁○○匯款│醫院旁7-11便│                        │
 │    │      │，致丁○○陷於│利商店內之自│                        │
 │    │      │錯誤，而依詐騙│動提款機操作│                        │
 │    │      │信件指示匯款。│。          │                        │
 ├──┼───┼───────┼──────┼────────────┤
 │ 2  │丙○○│97年12月22日，│97年12月22日│匯款19,000元至己○之合作│
 │    │      │在PC home露天 │，在臺北市萬│金庫銀行大同分行上揭帳戶│
 │    │      │拍賣網站，張貼│華區○○街5 │。                      │
 │    │      │拍賣VAIO筆記型│號4樓之24號 │                        │
 │    │      │電腦之訊息，致│住處，以網路│                        │
 │    │      │丙○○陷於錯誤│轉帳匯款。  │                        │
 │    │      │，而依其指示匯│            │                        │
 │    │      │款。          │            │                        │
 ├──┼───┼───────┼──────┼────────────┤
 │ 3  │戊○○│97年12月22日中│97年12月23日│匯帳28,001元至己○之合作│
 │    │      │午12時許，在PC│上午9時10分 │金庫銀行大同分行上揭帳戶│
 │    │      │home露天拍賣網│許，在不詳地│。                      │
 │    │      │站，張貼拍賣  │點匯款。    │                        │
 │    │      │單眼數位相機之│            │                        │
 │    │      │訊息，致戊○○│            │                        │
 │    │      │陷於錯誤，而依│            │                        │
 │    │      │其指示匯款。  │            │                        │
 ├──┼───┼───────┼──────┼────────────┤
 │ 4  │甲○○│97年12月22日，│97年12月22日│匯款10,000元至己○之合作│
 │    │      │在雅虎奇摩拍賣│15時20分許，│金庫大同分行帳戶上揭帳戶│
 │    │      │網站，張貼販售│在新竹市湳雅│。                      │
 │    │      │LV 手提包之訊 │街152號之萊 │                        │
 │    │      │息，致甲○○陷│爾富超商內，│                        │
 │    │      │於錯誤，而依其│以自動櫃員機│                        │
 │    │      │指示匯款。    │轉帳匯款。  │                        │
 ├──┼───┼───────┼──────┼────────────┤
 │ 5  │庚○○│97年12月24日，│97年12月24日│匯款49,999元至己○之合作│
 │    │      │在PC home露天 │下午5時30分 │金庫大同分行上揭帳戶。  │
 │    │      │拍賣網站，張貼│許，在不詳地│                        │
 │    │      │拍賣LCD螢幕之 │點，以網路轉│                        │
 │    │      │訊息，致庚○○│帳匯款。    │                        │
 │    │      │陷於錯誤，而依│            │                        │
 │    │      │其指示匯款。  │            │                        │
 ├──┼───┼───────┼──────┼────────────┤
 │ 6  │乙○○│97年12月24日，│97年12月24日│匯款3,000元至己○之合作 │
 │    │      │在雅虎奇摩拍賣│，在不詳地點│金庫大同分行上揭帳戶。  │
 │    │      │網站，張貼販售│，以網路轉帳│                        │
 │    │      │王品牛排禮券之│匯款。      │                        │
 │    │      │訊息，致乙○○│            │                        │
 │    │      │陷於錯誤，而依│            │                        │
 │    │      │其指示匯款。  │            │                        │
 ├──┼───┼───────┼──────┼────────────┤
 │ 7  │林美蘭│97年12月24日，│97年12月24日│匯款10,420元至己○之合作│
 │    │      │在雅虎奇摩拍賣│，在不詳地點│庫大同分行上揭帳戶。    │
 │    │      │網站，張貼販售│，以自動櫃員│                        │
 │    │      │Cartier手錶之 │機轉帳匯款。│                        │
 │    │      │訊息，致林美蘭│            │                        │
 │    │      │於錯誤，而依其│            │                        │
 │    │      │指示匯款。    │            │                        │
 ├──┼───┼───────┼──────┼────────────┤
 │ 8  │黃靜儀│97年12月22日，│97年12月22日│匯款8,220元至己○之合作 │
 │    │      │在雅虎奇摩拍賣│，在新竹市科│金庫大同分行上揭帳戶。  │
 │    │      │網站，張貼販售│學園區工業東│                        │
 │    │      │iRobot Roomba │四路5號2樓辦│                        │
 │    │      │560掃地機之訊 │公室內，以網│                        │
 │    │      │息，致黃靜儀陷│路轉帳匯款。│                        │
 │    │      │於錯誤，而依其│            │                        │
 │    │      │指示匯款。    │            │                        │
 ├──┼───┼───────┼──────┼────────────┤
 │ 9  │蔡濰安│97年12月22日，│97年12月23日│匯款9,200元至己○之合作 │
 │    │      │在雅虎奇摩拍賣│上午8時45分 │金庫大同分行上揭帳戶。  │
 │    │      │網站，張貼販售│許，在不詳地│                        │
 │    │      │CHANEL包包之訊│點，以自動櫃│                        │
 │    │      │息，致蔡濰安陷│員機轉帳匯款│                        │
 │    │      │於錯誤，而依其│。          │                        │
 │    │      │指示匯款。    │            │                        │
 └──┴───┴───────┴──────┴────────────┘


司法院資訊處製作；財團法人民間司法改革基金會備份。
